【裁判字號】    97,消債更,175
【裁判日期】    980331
【裁判案由】    聲請更生程序
【裁判全文】
臺灣嘉義地方法院民事裁定           97年度消債更字第175號
聲  請  人  甲○○
即  債務人
代  理  人  劉榮治律師
上列當事人因消費者債務清理事件聲請更生，本院裁定如下：
  主  文
債務人林建福（身分證統一編號：Ｚ000000000號）自民國九十八
年三月三十一日下午二起開始更生程序。
本件命司法事務官進行本件更生程序。
    理  由
一按債務人不能清償債務或有不能清償之虞者，得依本條例所定
  更生或清算程序，清理其債務。債務人無擔保或無優先權之債
  務總額未逾新臺幣（下同）1,200萬元者，於法院裁定開始清
  算程序或宣告破產前，得向法院聲請更生。再按債務人與金融
  機構協商成立者，不得聲請更生或清算。但因不可歸責於己之
  事由，致履行顯有重大困難者，不在此限；本條例施行前，債
  務人依金融主管機關協調成立之中華民國銀行公會會員辦理消
  費金融案件無擔保債務協商機制與金融機構成立之協商，準用
  前項之規定。法院開始更生程序之裁定，應載明其年、月、日
  、時，並即時發生效力。法院裁定開始更生或清算程序後，得
  命司法事務官進行更生或清算程序，必要時得選任律師、會計
  師或其他適當之自然人或法人一人為監督人或管理人，消費者
  債務清理條例第3條、第42條第1項、第151條第5項、第6項、
  第45條第1項、第16條第1項分別定有明文。
二本件債務人主張其有不能清償債務情事，於消費者債務清理條
  例施行前，曾依照中華民國銀行公會會員辦理消費金融案件無
  擔保債務協商機制與金融機構成立協商，自95年7月起每月需
  繳新臺幣（下同）20,590元，然因聲請人之女就學繳納營養午
  餐費，且聲請人原經營卡車運輸，卡車撞壞出售，現失業，打
  零工，每月收入減少，履行協商有重大困難，聲請人復未經法
  院裁定開始清算程序或宣告破產，爰聲請更生等語。
三本院之判斷：
(一)經查，債務人積欠債務3,435,364元，業據其提出債權人清冊
  為證。又債務人前於95年6月，依中華民國銀行公會會員辦理
  消費金融案件無擔保債務協商機制與金融機構成立協商，約定
  每月償還20,590元，於95年8月25日毀諾等情，有中國信託商
  業銀行股份有限公司（中國信託商銀）97年9月12日函暨檢附
  協議書1紙在卷可稽，應堪認定。
(二)債務人前向中國信託商銀申請協商時，提出切結書記載其每月
  收入40,000元，有上開函暨檢附之收入切結證明書在卷可稽。
  經核卷附稅務電子閘門財產歸戶資料並無高於此金額之收入。
  又債務人主張其聲請前2年內必要支出為：房屋貸款14,000元
  、打零工之交通油資3,500元、債務人與配偶、長子林仕沅之
  生活費、長女女林郁慧、次女林郁玫之學費、午餐費等11,500
  元，共29,000元等語（見聲請狀及本院97年8月22日筆錄）。
(三)按消費者債務清理條例之立法目的，乃在使陷於經濟上困境之
  消費者，得藉由更生或清算程序，清理債務，以妥適調整其與
  債權人之權利義務關係，並非幫助債務人保持其舊有之生活水
  平，故債務人果有不能清償債務或有不能清償之虞等情事，其
  生活程度自應受相當之限制，以維持一般人最低生活水平所需
  為準，否則對債權人即屬不公，合先敘明。經查：1.債務人主
  張其每月支付房屋貸款14,000元，固據提出中國信託商銀存摺
  為證，然此為取得房地所有權之對價，應為債務人為置產所為
  之支付費用，非為必要性之生活費用，債務人既已負債，而有
  不能清償債務之情事，生活程度自應受相當之限制，自不得再
  為購屋之重大消費性支出，故此部分因購屋所為之支付，自不
  得列入每月必要生活支出，而應予扣除。然債務人及其配偶董
  麗娟名下並無其他不動產，是其全家自有租屋居住之必要，其
  房租以8,000元計，屬合理之支出。2.債務人主張支出工作車
  輛油資3,500元，然債務人駕車打零工之工地最遠至雲林虎尾
  ，為債務人所自陳（見本院97年8月22日調查筆錄），是每月
  油資以3,500元計算，尚屬過高，應以1,500元為合理。3.債務
  人有長子林仕沅係93年5月生、長女林郁慧係88年12月生、次
  女林郁玫係91年4月生，有戶籍謄本在卷可稽，又林郁慧就讀
  東榮國小，每月午餐費500元；林郁玫就讀嘉義縣民雄鄉立托
  兒所，每月交通費800元、餐點費600元、其他費用1,000元等
  ，有債務人提出之繳款通知書、繳納收據附卷可憑。債務人每
  餐費用以50元計算，每月計4,500元；長子林仕沅每餐費用以4
  0元計算、長女林郁慧、林郁玫早餐、晚餐費用每餐各以40元
  計算，尚屬合理，合計子女餐費9,500元（計算式：40×3×30
  ＋40×2×30＋500＋40×2×30＋600＝9,500）。惟債務人之
  妻董麗明係66年10月生，有戶籍謄本在卷可稽，正值壯年，有
  工作能力，自無由債務人為其負擔生活費用之必要，且應共同
  負擔子女費用，是此部分債務人應負擔金額約5,650元〔計算
  式：（9,500＋800＋1,000）÷2＝5,650〕。另債務人繳納每
  月健保費2,636元，亦有其提出保險費收據可佐，應堪採認。
  是債務人此部分應負費用12,786元（4,500＋5,650＋2,636＝
  12,786），債務人主張每月11,500，應屬可採。綜上，聲請人
  每月必要支出為21,000元（計算式：8,000＋1,500＋11,500＝
  21,000）。
(四)聲請人每月收入約40,000元，扣除前揭必要支出21,000元，顯
  不足清償依前揭協商所應給付之金額。是債務人主張其有不可
  歸責於己之事由，致履行前揭協商之清償方案顯有重大困難乙
  節，應屬可採。此外，本件又查無債務人有消費者債務清理條
  例第6條第3項、第8條或第46條各款所定駁回更生聲請之事由
  存在，則債務人聲請更生，與法尚無不符，應予准許，並依首
  開規定命司法事務官進行本件更生程序，爰裁定如主文。
中    華    民    國     98    年    3    月    31    日
                  民事第二庭    法  官  蘇雅慧
上為正本係照原本作成
本件不得抗告
本裁定已於98年3月31日下午2時公告。
中    華    民    國     98    年    3    月    31    日
                                書記官  劉昀匊


司法院資訊處製作；財團法人民間司法改革基金會備份。
